【裁判字號】    98,訴,301
【裁判日期】    990302
【裁判案由】    妨害自由等
【裁判全文】
臺灣桃園地方法院刑事判決               98年度訴字第301號
公  訴  人  臺灣桃園地方法院檢察署檢察官
被      告  乙○○
            丙○○
上二人共同
選任辯護人  李祖麟律師
上列被告因妨害自由等案件，經檢察官提起公訴（96年度偵字第
24114 號），本院判決如下︰
    主  文
乙○○共同私行拘禁，累犯，處有期徒刑陸月，如易科罰金，以
新臺幣壹仟元折算壹日。被訴傷害罪部分公訴不受理。
丙○○共同私行拘禁，處有期徒刑肆月，如易科罰金，以新臺幣
壹仟元折算壹日。被訴傷害罪部分公訴不受理。
    事  實
一、乙○○前因家庭暴力之傷害案件，經台灣士林地方法院以91
    年度易緝字第34號判決判處有期徒刑2 月確定，於92年1 月
    18日執行完畢（於本案構成累犯）。其於民國96年1 月20日
    及同月22日，曾與其未婚妻李桂妃共同出資新台幣（下同）
    56萬元，委由甲○○在花蓮某處興建約30坪之農舍。嗣乙○○欲將農舍的面積擴大50坪，甲○○即告知乙○○其先前所
    付之工程款不足，乙○○乃表示「那就不要蓋了」，雙方遂
    於同年5 月間開始商討工程款事宜，因而引發工程款糾紛。
    96 年8月5 日晚間某時，乙○○駕駛車牌號碼3335-PY 號自
    用小客車，搭載丙○○及某真實姓名年籍不詳綽號「國雄」
    之成年男子，前往甲○○位於桃園縣觀音鄉大潭村塘尾4 鄰
    26 號 住處，邀約甲○○前往台北協商債務，甲○○遂駕駛
    車牌號碼9N-1555 號自用小客車搭載其2 名子女，與乙○○
    所駕駛並搭載丙○○、「國雄」之車輛，一同自甲○○住處
    出發。嗣於96年8 月5 日晚間7 時許，雙方行經桃園縣楊梅
    鎮高榮加油站，下車購買飲料時，乙○○發覺甲○○所駕駛
    車牌號碼9N-1555 號自用小客車載有2 名小孩，認有礙債務
    協商之進行，竟即與丙○○及「國雄」共同基於剝奪他人行
    動自由之犯意聯絡，由丙○○強行將甲○○押入乙○○所駕
    駛之自用小客車內，因甲○○反抗，乙○○即徒手搥打甲○○之胸部使甲○○屈從而進入車內，以此方式剝奪甲○○之
    行動自由，並違反甲○○之意願，而指示丙○○、「國雄」
    駕駛甲○○之車牌號碼9N-1555 號自用小客車將甲○○之2
    名子女載回住處，乙○○則駕駛車牌號碼3335-PY 號自小客
    車搭載甲○○先行前往台北市○○○路○ 段某友人住處商談
    債務。嗣於台北市○○○路○ 段某友人住處內，乙○○為迫
    使甲○○簽立積欠之工程款40萬元、利息25萬元之本票，乃
    向甲○○恫稱：「如果不簽下本票，大家就試試看」等語，
    惟甲○○仍不從，乙○○則另基於傷害人身體之犯意，以腳
    踢、拳毆甲○○之臉部、胸部、背部成傷（傷害部分業據甲○○撤回告訴），以此強暴、脅迫之方式使甲○○心生畏懼
    而簽立前開面額之本票共2 張及將車牌號碼9N-1555 號自用
    小客車交由乙○○保管之代保管書1 張，並將該輛自用小客
    車暨其行照均留置該處，車輛鑰匙則由「國雄」取走，嗣並
    交付乙○○，而行無義務之事。乙○○並於同日晚間10時23
    分32秒，以其所持用之門號0000000000號行動電話，撥打甲○○住處電話00-0000000號，向甲○○之母親彭呂春妹表明
    要取得該車之主導權，因彭呂春妹當時尚不知甲○○行動自
    由已遭剝奪，乃以該車係用來載小孩上、下課之交通工具而
    婉拒。其後，乙○○復駕駛車牌號碼3335-PY 號自用小客車
    搭載甲○○，至台北市○○○路與天津街口，與駕駛甲○○
    前開自用小客車前來之丙○○、「國雄」會合後，再強行將
    甲○○帶至台北市市○○街與長安東路口上之卡拉ＯＫ店。
    直至96年8 月6 日凌晨1 時許，乙○○、丙○○2 人再將甲○○載返丙○○位於桃園中壢市○○路40號3 樓住處，並將
    甲○○私行拘禁於房間內，乙○○、丙○○及某真實姓名年
    籍不詳之成年男子共7 、8 人負責看管。於該處，丙○○向
    甲○○表示需於96年8 月6 日前償還40萬元及1 至8 月之利
    息25萬元，共計65萬元等語。甲○○則答稱「我拿不出來」
    ，丙○○聞此，即與接續前開傷害犯意之乙○○，夥及前開
    數名成年人，共同基於傷害人身體之犯意聯絡，推由丙○○
    及該數名成年男子，或徒手、或持木棒，每10分鐘輪流進入
    房間內毆打甲○○。甲○○前後經乙○○、丙○○等人之傷
    害，而受有左前額裂傷、左手裂傷、左眼角瘀血、左臂擦傷
    、胸背部多處瘀傷、雙側上肢多處瘀傷（傷害部分業據甲○○撤回告訴）。丙○○並向甲○○恫稱：「如果錢拿不出來
    ，就要抓小孩及父母，並要將你活埋」等語，致甲○○心生
    畏懼。乙○○、丙○○見甲○○無錢可還，乃接續要求甲○○出賣所駕駛之前開自小客車，甲○○稱該車係登記在家人
    名下，需回家與家人商量始可決定。乙○○即於96年8 月6
    日上午9 時許，由乙○○之友人駕車搭載丙○○、甲○○，
    乙○○則另駕駛一輛車，共同返回甲○○住處，圖以取得甲○○前開自小客車之出廠證明。嗣甲○○回到住處後，經其
    母彭呂春妹發覺甲○○全身傷痕累累而報警處理始重獲自由
    。乙○○、丙○○則在員警到來前，逃逸現場。
二、案經甲○○訴由桃園縣政府警察局楊梅分局報告臺灣桃園地
    方法院檢察署檢察官偵查起訴。
    理  由
甲、證據能力部分
一、按被告以外之人於審判外之言詞或書面陳述，除法律有規定
    者外，不得作為證據；被告以外之人於偵查中向檢察官所為
    之陳述，除顯有不可信之情況者外，得為證據；被告以外之
    人於檢察事務官、司法警察官或司法警察調查中所為之陳述
    ，與審判中不符時，其先前之陳述具有較可信之特別情況，
    且為證明犯罪事實存否所必要者，得為證據，刑事訴訟法第
    159 條第1 項、第159 條之1 第2 項、第159 條之2 分別定
    有明文。又刑事訴訟法第159 條之2 所謂「具有較可信之特
    別情況」，應依陳述人於陳述時之「外部情況」是否具有可
    信性決定之，所謂「外部情況」係指就詢問有無出於不正方
    法、陳述是否出於非任意性、有無違反法定障礙事由期間不
    得詢問及禁止夜間詢問之規定、詢問時是否踐行應先告知義
    務、警詢筆錄所載與錄音或錄影內容是否相符等情，且必須
    依據陳述人之觀察、記憶、表達是否正確、陳述人有無虛偽
    陳述之動機，及對照同一待證事項之其他經過詰問證人之證
    述是否相同，有無矛盾之處而加以綜合決定（最高法院94年
    度臺上字第1653號判決意旨參照）。故乙○○、丙○○雖同
    為本案被告，然公訴人援引各該被告於警詢及檢察官偵查中
    所為之陳述為其餘被告犯行之證據，則就各該被告而言，其
    餘被告之陳述無異屬「被告以外之人」之陳述，而為證人地
    位之證言，且乙○○、丙○○此等於警詢及偵查中向檢察官
    所為之陳述，原則上屬審判外之陳述，故亦須檢視上開證述
    內容是否有前開得為證據之情形，合先敘明。經查：
（一）本件證人甲○○、證人彭呂春妹分別於檢察官訊問時經具
      結後所為之證述，對被告乙○○、丙○○而言，其性質雖
      均屬傳聞證據，惟本院審酌證人甲○○則自稱係本件妨害
      自由犯行之被害人；證人彭呂春妹自稱曾目睹被告乙○○
      要求證人甲○○與其共同外出，而甲○○於翌日返家後，
      經目視全身有多處傷痕。依渠等之陳述乃分別親身參與、
      見聞、經歷本件犯行之全部或一部，渠等證詞對認定犯罪
      事實之存否有其必要性，且證人甲○○、彭呂春妹於檢察
      官偵查中，分別經檢察官諭知證人有具結之義務及偽證之
      處罰並命朗讀結文具結擔保其證言之真實性後，以證人身
      分，於檢察官面前完整、連續陳述其親身經歷，且查無違
      法取證之瑕疵存在，應無顯不可信之情形，依刑事訴訟法
      第159 條之1 第2 項之規定，自均得為證據。
（二）至證人即被害人甲○○於警詢中所為證述，雖亦屬傳聞證
      據，惟該警詢過程查無違法取證之瑕疵存在，證人甲○○
      於警詢中之證述係出於其自由意志。另查，本院審理中業
      已傳喚甲○○到庭以證人身分作證，並准許被告乙○○、
      丙○○對證人甲○○當庭及先前陳述進行詰問，此有本院
      審判筆錄在卷可考。即已賦予被告對於前開證人對質詰問
      機會，因之，參諸刑事訴訟法159 條規定之立法意旨原即
      在保障被告之對質詰問權以觀，證人甲○○於審判外之警
      詢中所為之證述既已經被告乙○○、丙○○於本院審理中
      經交互詰問予以核實，則甲○○於審判外陳述與審判中之
      證述意旨相符之部分，其屬傳聞證據之瑕疵，應已治癒，
      業可認非仍屬傳聞，而已無依該條規定排除之必要。又證
      人甲○○於審判外之警詢中所為陳述，與審判中證述意旨
      不符之部分，基於後述之理由，堪認具有較可信之特別情
      況，因認得為證據。
二、本件認定事實所引用之行政院衛生署桃園醫院傷害診斷證明
    書、門號0000000000號行動電話門號申請人資料及通聯紀錄
    等證據，檢察官、被告及其選任辯護人並未主張排除前開書
    證、物證之證據能力，且迄於本院言詞辯論終結前均未表示
    異議，本院審酌前開書證並無證據證明係公務員違背法定程
    序所取得，亦無刑事訴訟法第159 條之4 之顯有不可信之情
    況與不得作為證據之情形，且均與本案具關連性，是本件認
    定事實所引用之上開證據，認有證據能力。
乙、認定犯罪事實之依據及理由
一、訊據被告乙○○、丙○○均矢口否認有何私行拘禁之犯行，
    被告乙○○於警詢中辯稱：我為了與甲○○商討債務事宜，
    他欠我太太李桂妃56萬元，於96年8 月5 日7 時許和甲○○
    相約從他位於桃園縣觀音鄉大潭村塘尾4 鄰26號之住處出發
    前往台北。當時綽號「阿和」的丙○○與「國雄」和我一起
    去。我們開2 部車，1 部是我的，甲○○自己開1 輛。行經
    桃園縣楊梅鎮高榮里之加油站停車買飲料時，我發現甲○○
    車上有2 個小孩，覺得不適當，就叫丙○○和「國雄」開甲○○的車送小孩先回家，我開我的車載甲○○台北南京東路
    1 段商討債務。隨後丙○○、「國雄」也將甲○○的車開回
    台北，停放於南京東路和天津街口停車格。我與甲○○商討
    債務完畢，甲○○說要開1 張本票40萬元給我，我覺得不妥
    ，甲○○就說要將他的車子典當後於隔日還我，我答應他，
    而他也同意將車暫時由我保管。之後我們就一起到天津街、
    長安東路1 家卡拉OK喝酒，喝到隔日凌晨1 時許，之後甲○○說還要喝，我們就一起搭我的車回到丙○○位於桃園中壢
    市○○路40號3 樓住處繼續喝。我到丙○○家中就睡覺了，
    剩下丙○○和他一起喝酒。我到早上9 時許起床，和甲○○
    一起吃完早餐後，就由我一人駕車送甲○○回到觀音鄉住處
    。我在高榮加油站時沒有強押甲○○上車，也沒有以毆打或
    恐嚇甲○○的方式逼他簽本票或扣留他的車子，在丙○○的
    住處也沒有何任何人恐嚇或輪流毆打甲○○，甲○○身上的
    傷我不知道是怎麼來的，他何時把他的車子開走我也不知道
    ；於檢察官訊問時辯稱：我與未婚妻李桂妃於96年1 月20日
    及22日共同出資56萬元給甲○○蓋農舍，同年5 月間後，甲○○即避不見面，於96年7 月底才聯絡甲○○一起到台北談
    。96年8 月5 日晚上7 時許，我與「國雄」去甲○○位於觀
    音鄉的家中談，當時甲○○的母親及小孩在家，我們就約至
    台北市○○街談，我們各自開車；於本院審理中辯稱：甲○○跟隨談債務問題、簽本票、簽汽車保管同意書，這些都是
    甲○○心甘情願，基於雙方的協議做的事情。甲○○的車鑰
    匙在我手上，甲○○送回去時，我喝多了，忘記把行照、車
    鑰匙一併還給甲○○云云。被告丙○○則辯稱：我於96年8
    月5 日晚間7 時許，在楊梅鎮加油站和乙○○、「國雄」、
    甲○○相約到台北喝酒，「國雄」應該就是甲○○說的「國
    輝」。我發現甲○○車上還有2 個小孩，乙○○覺得不適當
    ，就叫「國雄」開甲○○的車送小孩回家，我也在車上陪同
    。之後我就和「國雄」一起乘坐甲○○的車輛到台北是天津
    街一間卡拉OK喝酒等乙○○，我將甲○○的車子停放於店附
    近，之後乙○○和甲○○一起到。我們喝至隔日凌晨1 時許
    ，甲○○說還要喝，我與乙○○、甲○○就一起搭乙○○的
    車子回到我桃園中壢市○○路40號3 樓的家中繼續喝，而「
    國雄」留在台北。乙○○到我家沒多久就睡著了，剩下我與
    甲○○繼續喝，我約在凌晨4 時30分左右睡著，甲○○則外
    出買酒繼續喝，等到我早上9 時起床後發現甲○○在看電視
    ，乙○○說他要載甲○○回家，我就繼續睡覺。我沒有將甲○○強押上乙○○的車，而我載甲○○的孩子回家後就直接
    去卡拉OK，中間乙○○和甲○○發生什麼事情我不曉得，之
    後在我的住處也沒有任何人恐嚇或輪流毆打甲○○云云。惟
    查：
（一）上揭犯罪事實，業據證人甲○○於警詢及檢察官訊問時證
      述：「96年1 月份，乙○○請我至花蓮為他蓋30坪的農舍
      ，事先乙○○匯50萬元給我，但當地整好、深水井弄好時
      ，乙○○說要擴大為50坪，我便向乙○○表示50萬元不夠
      ，結果乙○○回答『那就不要蓋了』。我於96年5 月份，
      有以電話洽談工程款尾數事宜。乙○○的電話是00000000
      00號。96年8 月5 日晚間7 時許，乙○○約我到台北市○○○路○段洽談工程款事宜。乙○○跟他的朋友開車牌號
      碼3335-PY 號的車輛，我開車牌號碼9N-1555 號的車輛。
      行經楊梅高榮加油站時，乙○○的朋友綽號『阿和』、『
      國輝』等3 人過來，『阿和』將我強行拉進乙○○的車內
      ，而綽號『阿和』、『國輝』就開我的車，一起至台北市
      ○○○路一段，到該處時，乙○○叫我還他40萬加上利息
      25萬，我不肯，然乙○○先以言語恐嚇我，說如果我不簽
      下本票，大家就試試看，我還是不簽，他就先踢我兩腳、
      打我兩拳，因為我害怕再被毆打，所以我只好簽2 張本票
      ，分別是40萬元與25萬元。另乙○○強迫我簽一張我的車
      子（車牌號碼9N-1555 號）代保管書，並將車子及行照留
      在該處，『國輝』把我的車鑰匙拿走。96年8 月6 日凌晨
      約1 時至2 時許，乙○○及『阿和』等4 人載我回到桃園
      縣中壢市○○路40號，之後就把我關在裡面的房間，不讓
      我回家，而且屋內有7 、8 個人在看管我，『阿和』說96
      年8 月6 日前一定要拿40萬元還給他，還有1 至8 月的利
      息錢25萬元，合計65萬元。我說我拿不出來，『阿和』就
      和其他人一起毆打我，每約10分鐘就有2 、3 個人進來毆
      打我，有用徒手也有拿木棒，他們我都不認識，但是毆打
      我的人包括綽號『阿和』的人，乙○○沒有進來毆打我。
      『阿和』還恐嚇威脅我，如果錢拿不出來，就要抓我的小
      孩及父母，並將我活埋。直到96年8 月6 日10時，綽號『
      阿和』才載我回家，要拿我車牌號碼9N-1555 號車輛的出
      廠證明，但是沒有拿到，就離開了。」等語，於檢察官訊
      問時證稱：「當天我是跟乙○○洽談花蓮工作的工程款，
      當天晚上7 點多時，是我自己開車並載我的2 個兒子到高
      榮加油站，當時乙○○開車再2 個人先到我家，再一起到
      高榮加油站，其中一名不知名的男子開我的車載我兒子回
      去，乙○○先動手打我胸一下，我才同意跟他們走。是乙○○開車載我到台北的友人住家裡，我們有進去談工程款
      ，當時是晚上9 、10點，談到一半，乙○○有用腳踢我，
      乙○○就叫我簽2 張本票，在場還有4 個人，只有乙○○
      打我，打我巴掌，還有拳頭、腳踢我的胸部及背部，我只
      好簽了2 張票。丙○○跟其他2 個人是在晚上11、12點時
      開我的車到台北，我們談完時，乙○○等6 、7 個人帶我
      去吃宵夜，吃完後還是不讓我回去，就把我帶到中壢元化
      路那邊的丙○○住處，把我關在一個小房間內，每10分鐘
      進來一個人打我，丙○○有動手打我，一直到凌晨5 、6
      點，乙○○及丙○○都逼我拿車子去賣，因為車子不是我
      的名字，我就說要回去跟家裡的人商量，丙○○、乙○○
      等人開台2 車載我回去，家人不肯，就報案，在警察來前
      5 分鐘，乙○○、丙○○等人就離開了。」等語明確。經
      查，證人甲○○前開所證其與被告乙○○、丙○○於96年
      8 月5 日、96年8 月6 日同行之地點，與被告乙○○、丙○○所供均互核相符，堪認屬實。又證人甲○○所證其於
      96 年8月5 日遭被告乙○○自其住處約出協商債務，於翌
      日並因遭毆打而全身多處受有傷害一節，核與證人彭呂春
      妹於97年7 月2 日檢察官訊問時證稱：「（檢察官問：96
      年8 月6 日上午甲○○返家時身上有無受傷？）當時甲○○的臉、手臂都有受傷，我問甲○○發生什麼事，甲○○
      沒說什麼，只有全身發抖，我就看甲○○的身體，發現甲○○的全身被打到都是瘀傷，我就送甲○○就醫並報警處
      理。（檢察官問：當時乙○○、丙○○有無在場？）當時
      有3 個人在我家外面站著，我只認識其中的乙○○，乙○○站在門口說沒有打甲○○，我問為何甲○○全身是傷，
      乙○○說不是他打的，乙○○說甲○○在躲他們，我說我
      要報警，後來警察到達前乙○○他們就走了，是觀音派出
      所有派員警過來查看。（檢察官問：有無補充？）96年8
      月5 日的傍晚時，乙○○來我家叫甲○○出去我想他們是
      好朋友，為何要叫出去，就叫甲○○帶2 個兒子一起出去
      ，過了1 小時候，2 個兒子被帶回家，我不清楚是誰送回
      來的，小朋友就說甲○○被帶走，我以為是朋友就沒有報
      警了，晚上10時許，乙○○打電話稱要我的車輛，我答說
      車子是要接送孫子上、下課之用，無法給他，96年8 月6
      日上午乙○○載甲○○回來時也有提及車輛的事。」等情
      互核相符，並有證人甲○○之行政院衛生署桃園醫院傷害
      診斷證明書上所示其受有「左前額裂傷、左手裂傷、左眼
      角瘀血、左臂擦傷、胸背部多處瘀傷、雙側上肢多處瘀傷
      」之記載、甲○○之調查筆錄上所為甲○○住處電話為
      00-0 000000 號之記載、門號0000000000號行動電話申請
      人資料（客戶姓名為乙○○）、門號0000000000號行動電
      話於96年8 月5 日晚間10時23分32秒與甲○○住處電話00
      -0000000號之通聯紀錄等件在卷可稽，亦堪信為真。經查
      ，被告乙○○與證人甲○○原為8 、9 年之朋友關係，此
      據被告乙○○及證人甲○○、彭呂春妹分別證述明確，是
      縱被告乙○○與證人甲○○間確因生有債務糾紛而需進行
      協商，倘協商過程和平、氣氛和睦，並如被告乙○○所稱
      順利達成協議，則證人甲○○實無甘冒偽證罪之風險，而
      杜撰其遭乙○○協同丙○○、「國雄」等人私行拘禁並施
      以強暴、脅迫而簽立本票、車輛代保管單等虛情，僅為恣
      意誣攀友人乙○○及乙○○之朋友丙○○之理，是堪認證
      人甲○○前開所證，顯非子虛。反之，被告乙○○、丙○○於警詢及檢察官訊問時，均否認於事實欄一所示時、地
      ，有何剝奪證人甲○○之自由及以毆打、恐嚇之方式對證
      人甲○○施以強暴、脅迫之情，惟依被告乙○○、丙○○
      及證人甲○○所述，證人甲○○於96年8 月5 日晚間7 時
      許離開住處後，至96年8 月6 日上午返回家門前，期間均
      係與被告乙○○或丙○○等人共處，且證人甲○○於離開
      住處之際，其身上並未受有任何傷害，是堪認證人甲○○
      於96年8 月6 日上午返回住處後，為其母彭呂春妹查知之
      傷害情況，確係於證人甲○○與被告、丙○○等人共處之
      期間內造成，被告乙○○、丙○○就證人甲○○所受傷害
      如何造成一節竟全然推諉不知，其情已有可疑。嗣遲至證
      人甲○○本院審理中作證完畢後，被告乙○○始稱：「（
      審判長問：有無其他意見？）到了南京東路時我承認我有
      打他，他們之間錢的借貸我不知道，打他是因為甲○○把
      我跟之前女朋友的事情告訴李桂妃，還有甲○○向李桂妃
      借錢時，沒有告訴我，甲○○來花蓮工作，我還幫他忙，
      結果他欠錢，沒有還，人家來找我要，他這樣扯我後腿，
      所以我才打他。（審判長問：在中壢有無打甲○○？）有
      ，我打他幾個耳光，因為甲○○他喝醉酒，甲○○說這是
      他與李桂妃的事情，與我沒有關係。」，而被告丙○○亦
      稱：「（審判長問：對於甲○○之證詞有何意見？）在我
      中壢住處時，因為甲○○繼續喝酒發酒瘋，所以我才打他
      。」而分別坦承確有毆打證人甲○○之情，惟仍於96年8
      月5 日晚間7 時許起，以強押證人甲○○搭乘被告乙○○
      之車輛及嗣後將甲○○拘禁於丙○○住處之方式剝奪甲○○行動自由一節續予否認。是揆諸被告乙○○、丙○○於
      警詢、檢察官訊問時以迄本院審理中之供述情節，顯係就
      案發之事實經過先為匿飾，再依訴訟程序之開展及證據之
      逐步揭露，始漸次坦承部分事實，堪認被告乙○○、丙○○顯有隱匿實情之舉，惟若本件案發之日協商債務事宜之
      過程悉屬平和，縱若曾經一度發生毆傷被告甲○○之情，
      亦僅係一時情緒激動或酒後失態所致，而與債務協商無涉
      ，則被告乙○○、丙○○對此有利於己之真相如實供述，
      極力主張以供調查，俾便洗刷冤屈、重獲清白，猶恐未及
      ，豈有竟先行遮掩事發經過，再擇時透露部分情節，致其
      隱匿實情之動機反更啟人疑竇之必要？準此，益徵證人甲○○前開所證情節其遭妨害自由之過程情節，堪認屬實。
      被告乙○○、丙○○所辯，顯係飾卸之詞，不足採信。另
      查：
   1、被告丙○○、乙○○固於檢察官訊問時及本院審理中，均
      稱丙○○於案發當日在高榮加油站與乙○○見面，係因丙○○與乙○○相約喝酒之故，被告丙○○並於本院審理中
      辯稱：「他們談的事情我都不知道，我只是去喝酒的，乙○○打給我說很久沒有見面，找我去喝酒。」云云。惟查
      ，被告乙○○前於警詢中供稱：「我因要和甲○○商討債
      務事宜，相約從他住處（桃園縣觀音鄉大潭村4 鄰26號）
      出發到台北，當時『阿和』、『國雄』和我一起去，我們
      開2 部車（1 部我的，他自己開1 部）。行經該加油站時
      停車買飲料，我發現甲○○車上有2 個小孩，覺得不適當
      ，就叫『阿和』和『國雄』開他的車送小孩子回他家。」
      等語在卷，揆諸被告乙○○上開所供，其顯係與丙○○及
      「國雄」2 人共同前往證人甲○○住處，並自該處一同出
      發欲前往台北，僅係於行經高榮加油站時，始發覺甲○○
      車上另載有2 名小孩，而非在高榮加油站時始與丙○○碰
      面甚明。再者，證人甲○○於檢察官訊問時證稱：「當天
      我是去跟乙○○洽談花蓮工作的工程款，當天晚上7 點多
      時，是我自己開車並載我的2 個兒子到高榮加油站，當時
      乙○○開車再2 個人先到我家，再一起到高榮加油站。」
      等語，亦與被告乙○○於警詢中所自承，當日係與另2 人
      一同前往證人甲○○住處一節，互核相符，益徵被告乙○○於警詢中所述情節，堪認與事實相符。況且被告乙○○
      於檢察官訊問時辯稱：「我們各自開車，行經楊梅鎮高榮
      加油站時，丙○○打電話給我，我就與丙○○約在該加油
      站見面，要約丙○○一起至天津街喝酒，所以在高榮加油
      站等丙○○。」云云，惟於本院審理中則改稱：「我在往
      高榮的路上有與丙○○聯絡，問他在何處工作，他說他在
      埔心那邊工作，所以我約丙○○也在高榮那邊見面，因為
      好朋友很久沒有見面了。」云云，而就斯時究係何人先行
      撥打電話致生相約喝酒一事乙節，供述前後矛盾。又被告
      乙○○斯時既係欲與被告甲○○商討債務處理事宜，豈有
      竟需一併邀約與債務處理事宜毫不相干之被告丙○○，使
      被告丙○○於乙○○與甲○○協商債務時一併在場，僅欲
      令乙○○於協商債務事宜之際，可同時達成與被告丙○○
      飲酒敘舊目的之必要？是被告乙○○、丙○○就此部分於
      檢察官訊問及本院審理中所供，顯均與常情相違。準此，
      堪認被告丙○○係與被告乙○○及「國雄」一同前往證人
      甲○○住處，要求證人甲○○外出協商債務無疑。
   2、又證人甲○○於檢察官訊問時，固一度證稱其於遭被告乙○○強押至台北市○○○路一段某友人住處時，所簽立之
      本票為2 張，面額各為30萬、25萬元云云。惟查，證人甲○○於警詢中，就其於上址簽立之本票面額為40萬元、25
      萬元一節證述甚詳，而被告乙○○於警詢時，亦稱甲○○
      所欲開立之本票為40萬元。是以，堪認證人甲○○於台北
      市○○○路○段遭被告乙○○以毆打之強暴行為令其簽署
      之本票2 張，面額各為40萬元、25萬元無訛。
   3、又被告乙○○、丙○○雖均辯稱，於96年8 月6 日將證人
      甲○○載返其住處之人為被告乙○○一人，被告丙○○並
      未參與云云。惟查，證人甲○○於檢察官訊問時，就其返
      家所搭乘之車輛為乙○○之友人所駕駛且斯時丙○○亦在
      車上一節證述明確，於本院審理中亦證稱：「（檢察官問
      ：是誰載你回去？）丙○○他們。（檢察官問：何人開車
      ？車上有幾人？）總共2 台車，丙○○開1 台，乙○○開
      1 台，我是坐丙○○的車，同車上面大概還有2 、3 個人
      我都不認識。」等語甚詳，所證當日將其載返住處之人亦
      包括丙○○一節，核與證人即彭呂春妹於97年7 月2 日檢
      察官訊問時證稱：「（檢察官問：有無看見在場的丙○○
      及乙○○送甲○○回家？）都有。（檢察官問：當時載甲○○回家時，總共有幾個人？）有好幾個人。」等語，互
      核相符。是堪認證人甲○○所稱其於96年8 月6 日當日係
      由被告乙○○、丙○○等人一同載返住處一節，堪信為真
      。被告乙○○所辯搭載證人甲○○返家者僅其一人，被告
      丙○○並未參與此過程一節，顯亦在避免牽連被告丙○○
      所為虛偽之詞，洵無足採。
（二）至甲○○雖於本院審理中一度證稱：「（檢察官問：在96
      年8 月7 日你有到警局做筆錄，那天你說『行經楊梅高榮
      加油站時，乙○○的朋友綽號阿和，將我強行拉進乙○○
      的車內』，當天情形是否如此？）那天小孩子本來要載回
      去，我要跟他們去台北談事情，要上車時，丙○○有把我
      拉上去，但不是強行，其實是我自己願意上車的。（檢察
      官問：97年3 月4 日檢察官訊問時，你說『其中一名不知
      名的男子開我的車載我孩子回去，乙○○先動手打我的胸
      一下，我才同意跟他們走』，事實是否如此？）我們是朋
      友，可能是跟我示好的意思，可能就這樣打我胸口一下，
      然後就說『走了』這個樣子，是我誤會了。」云云。惟查
      ，友人間親暱、示好之肢體碰觸動作，與意帶強迫之拉扯
      、推打，其情顯有不同，而證人甲○○為智識正常之成年
      人，對兩者間之差異顯無混淆誤認之可能，倘本件案發當
      日證人甲○○搭乘被告乙○○所駕駛之車輛前往台北進行
      債務協商，純係出於甲○○個人意願，且當時氣氛友善、
      和諧，則甲○○豈有竟於警詢中，以被告丙○○、乙○○
      係分別以「強拉」、「打胸」之方式迫使其上車等語，蓄
      意誣陷被告乙○○、丙○○之必要？再者，證人甲○○又
      於本院審理中改稱：「（檢察官問：當時如何協調？）我
      們去台北南京東路協調債務，雙方之間的認知有所不同，
      乙○○認為我是欠65萬，我認為是欠40萬，我們協調之後
      有達成協議，才會簽本票給乙○○。（檢察官問：在場有
      幾人？）在場大部分都是乙○○的朋友，大概有3 、4 個
      人，那些人我都不認識。（檢察官問：在協調當時，被告
      乙○○有無對你做何肢體動作？）沒有，我的印象是我們
      協調以後，因為我們是比較好的朋友，所以動作可能有一
      些那個，我忘了。（檢察官問：你在偵查中說過『談到一
      段時，乙○○有用拳腳踢我，在場有4 人，只有乙○○打
      我，打我巴掌，還有拳頭，腳踢我的胸部還有背部，我只
      好簽了2 張本票。』事實是否如此？）肢體動作是有，他
      有動手打我，那時候我正好在簽。（審判長問：既然你已
      經在簽本票了，乙○○為何還要打你巴掌，對你拳打腳踢
      ？）這個金額已經有講好，我已經在簽了，我也不知道為
      何這樣子。（檢察官問：簽本票是因為被乙○○所毆打，
      迫不得已才簽的嗎？）不是，我們協調好，我願意簽這個
      本票，我在簽的時候，乙○○突然間有這個動作，我也被
      他嚇了一跳。」云云。惟查，被告乙○○於案發當日與被
      告甲○○前往台北市○○○路○段友人住處協商之目的，
      即在為雙方之債務問題尋求解決之道。是倘雙方業已協商
      完畢，過程復係和平融洽，且達成由證人甲○○簽發本票
      2 張予被告乙○○之協議，證人甲○○並已依約簽立本票
      ，則被告乙○○既無再以毆打甲○○之方法以遂其追討債
      務目的之必要，豈有竟多此一舉，於證人甲○○簽立本票
      之際毆打甲○○，而恐因此引發甲○○之不滿，造成原議
      之協商結果破裂，對被告乙○○僅屬有害無益之必要？再
      者，證人甲○○又於本院審理中證稱：「（檢察官問：事
      後你們如何離開卡拉OK店？）乙○○載我回中壢的元化路
      ，我可能喝得比較多，就在那邊休息，因為喝多了，所以
      沒有回去。（檢察官問：你說的元化路是指何人的住處？
      ）應該是丙○○的住處。（檢察官問：到了該住處，現場
      有幾人？）大概3 、4 個人，我也記不清楚，因為喝了很
      多，我在那邊躺一下。（檢察官問：你在元化路丙○○之
      住處，一直到離開，中間有無發生何事？）我喝酒醉了，
      中間的事情我記不清楚，第2 天早上全身是傷，我也不知
      道為何。」云云，而就其於96年8 月6 日凌晨前往丙○○
      住處之原因，改稱為酒後覓處休息，並就同日經被告乙○○、丙○○載返家中後，何以身上竟有多處傷害一節答稱
      不知，然經提示其於檢察官訊問時之偵查筆錄後，始又改
      稱：「（檢察官問：你於警詢時說『乙○○把我關在裡面
      的壹個房間，不讓我回家，而且屋內有7 、8 個人在看守
      我，每10分鐘就有2 、3 個人進來毆打我，有徒手也有木
      棒，毆打我的人包括綽號阿和的人。」當時是否如此？）
      是的。（審判長問：你剛剛為何說你都不記得？）我印象
      是有這樣的情形。」等語，是堪認證人甲○○前開所證為
      覓處休息而前往丙○○住處及其不知身上所受傷害從何而
      來一節，顯係為匿識實情所為推託之詞，殊無可採。是以
      ，證人甲○○固於本院審理中，就被告乙○○、丙○○於
      事實欄一所示時、地，有否對其施以毆打、拘禁之行為一
      節均予否認，惟所證或係悖於常理、或係避重就輕、或係
      前後迥異，而均無法自圓其說，是堪認證人甲○○於本院
      審理中所證上情，顯係為迴護被告乙○○、丙○○所為，
      無足信為真實。
（三）綜上所述，本件事證明確，被告乙○○、丙○○犯行洵堪
      認定，應予依法論罪科刑。
二、按刑法第302 條第1 項、第304 條第1 項及第305 條之罪，
    均係以人之自由為其保護之法益。刑法第304 條第1 項之罪
    所稱之以強暴、脅迫使人行無義務之事或妨害人行使權利，
    其手段自當包括以將來之惡害為通知之恐嚇行為，是該恐嚇
    行為係屬強制行為之一部，不另論以刑法第305 條恐嚇危害
    安全罪；另按刑法第302 條第1 項之罪所稱之私行拘禁或以
    其他非法方法剝奪人之行動自由，仍不外以強暴、脅迫為手
    段，如以使人行無義務之事，或妨害人行使權利為目的，而
    其強暴脅迫復已達於剝奪人行動自由之程度，仍應逕依第30
    2 條第1 項論罪，並無適用同法第304 條第1 項之餘地（最
    高法院著有89年台上字第780 號判例、82年台上字第631 號
    判決可資參照），此際，屬強制行為之一部之恐嚇行為，自
    應併為剝奪行動自由罪所吸收，不另論罪。再按刑法第302
    條第1 項之妨害自由罪，其犯罪行為包括「私行拘禁」及「
    以其他非法方法剝奪人之行動自由」2 種行為態樣；且所謂
    「以其他非法方法剝奪人之行動自由」，係對於「私行拘禁
    」之補充規定，如犯罪行為已符合「私行拘禁」之規定，即
    無論處「以其他非法方法剝奪人之行動自由」罪名之餘地，
    最高法院著有93年台上字第3723號裁判可佐。經查，本件被
    告乙○○、丙○○於事實欄一所示剝奪被害人甲○○行動自
    由之行為繼續中，其間所施用之手段既已達於私行拘禁之程
    度，自應逕論以情節較重之私行拘禁部分。又本件被告乙○○、丙○○於私行拘禁被害人甲○○之行為繼續過程中，併
    施以毆打之強暴行為及恐嚇之脅迫手段，使被害人甲○○簽
    發本票2 張及車輛保管單1 紙，而使被害人甲○○行無義務
    之事，並致生危害於甲○○之安危，揆諸上述，該強暴、脅
    迫使人行無義務之事及恐嚇危害安全之行為，均屬於私行拘
    禁之部分行為，不另論罪。是核被告乙○○、丙○○所為，
    均係犯刑法第302 條第1 項私行拘禁罪。被告乙○○、丙○○與綽號「國雄」及其他數名真實姓名不詳之成年男子，就
    上開犯行，有犯意聯絡及行為之分擔，均為共同正犯。又被
    告乙○○前因家庭暴力之傷害案件，經台灣士林地方法院以
    91 年 度易緝字第34號判決判處有期徒刑2 月確定，於92年
    1 月18日執行完畢，此有臺灣高等法院被告前案紀錄表1 份
    在卷足參。被告乙○○於前案有期徒刑執行完畢後，5 年內
    故意再犯本件有期徒刑以上之罪，為累犯，應依刑法第47條
    第1項 之規定，加重其刑。爰審酌被告乙○○因與被害人甲○○間有債務糾紛，不思以和平、理性方式尋求解決，為索
    討債務，竟與丙○○共同以私行拘禁而剝奪甲○○行動自由
    之方式，迫使被害人甲○○簽立本票、車輛代保管單，犯罪
    所生危害非輕，且犯後均未坦承妨害自由之犯行，於警訊、
    偵查及本院審理中猶矯詞意圖卸免刑責，未見深切悔意，犯
    後態度不佳，惟念被告乙○○丙○○已與被害人甲○○達成
    和解，此有甲○○出具之和解書1 份在卷可稽，併考量渠等
    犯罪之動機、目的、手段、素行、生活狀況、智識程度等一
    切情狀，分別量處如主文所示之刑，並均諭知易科罰金之折
    算標準。末查，刑法第41條於民國98年1 月21日修正公布，
    並自98年9 月1 日施行，其中第2 項、第3 項增列：「（第
    2 項）依前項規定得易科罰金而未聲請易科罰金者，得以提
    供社會勞動六小時折算一日，易服社會勞動。（第3 項）受
    六個月以下有期徒刑或拘役之宣告，不符第一項易科罰金之
    規定者，得依前項折算規定，易服社會勞動。」之規定，而
    修正後刑法第41條第2 項、第3 項所定之易服社會勞動之折
    算標準係屬固定，並不涉及法院裁量權之行使，非屬科刑規
    範事項變更，自不生新舊法比較之問題，故本件尚無刑法第
    2 條法律變更規定之適用。又依新修正之刑事訴訟法第479
    條第2 項規定，可知該易服社會勞動係屬執行檢察官之權限
    ，是本件自無須再於主文中另諭知易服社會勞動之折算標準
    ，附此敘明。
丙、公訴不受理部分
一、公訴意旨略以：被告乙○○於事實欄一、（一）所示之96年
    8 月5 日晚間某時，在台北市○○○路○ 段之友人住處與乙○○商談債務，並欲使甲○○簽立40萬元、25萬元之本票之
    際，因甲○○不從，乙○○即基於傷害人身體之犯意，以腳
    踢、拳毆甲○○之臉部、胸部、背部成傷。又於96年8 月6
    日凌晨1 時許，乙○○、丙○○再將甲○○載回丙○○位於
    桃園中壢市○○路40號3 樓住處，將甲○○私行拘禁於房間
    內時，丙○○並與接續前開傷害犯意之乙○○，及前開不詳
    姓名之數名成年男子，共同基於傷害人身體之犯意聯絡，推
    由丙○○及該數名成年男子，或徒手或持木棒，每10分鐘輪
    流毆打甲○○。甲○○前後經乙○○、丙○○等人之傷害，
    而受有左前額裂傷、左手裂傷、左眼角瘀血、左臂擦傷、胸
    背部多處瘀傷、雙側上肢多處瘀傷。因認被告乙○○、丙○○此部分另涉犯刑法第277 條第1 項之普通傷害罪嫌等語。
二、按告訴乃論之罪，告訴人於第一審辯論終結前得撤回其告訴
    ，告訴乃論之罪，對於共犯之一人撤回告訴者，其效力及於
    其他共犯；又告訴經撤回者，法院應諭知不受理之判決，刑
    事訴訟法第238 條第1 項、第239 條前段、第303 條第3 款
    分別定有明文。
三、經查，本件告訴人甲○○告訴被告乙○○、丙○○傷害部分
    ，公訴人認被告係觸犯刑法第277 條第1 項傷害罪，依同法
    第287 條前段規定，須告訴乃論。茲據告訴人甲○○具狀對
    被告乙○○、丙○○撤回其告訴，此有甲○○出具之98年8
    月20日刑事聲請狀1 份在卷可稽。揆諸前揭法條規定，自應
    依刑事訴訟法第30 3條第3 款之規定，就被告乙○○、丙○○被訴傷害罪部分，諭知不受理之判決。
據上論斷，應依刑事訴訟法第229 條第2 項、第303 條第3 款，
刑法第28條、第302 條第1 項、第47條第1 項、第41條第1項前
段，刑法施行法第1 條之1 第1 項、第2 項前段，判決如主文。
本案經檢察官吳美文到庭執行職務。
中    華    民    國    99    年    3     月    2     日
                  刑事第十一庭法  官  蔡榮澤
                              法  官  汪曉君
                              法  官  林蕙芳
以上正本證明與原本無異。
如不服本判決應於收受判決後10日內向本院提出上訴書狀，並應
敘述具體理由。其未敘述上訴理由者，應於上訴期間屆滿後20日
內向本院補提理由書( 均須按他造當事人之人數附繕本) 「切勿
逕送上級法院」。
                             書記官   莊凱男
中    華    民    國    99    年    3     月    11    日
附錄法條：
中華民國刑法第302條
（剝奪他人行動自由罪）
私行拘禁或以其他非法方法，剝奪人之行動自由者，處 5 年以
下有期徒刑、拘役或 3 百元以下罰金。
因而致人於死者，處無期徒刑或 7 年以上有期徒刑，致重傷者
，處 3 年以上 10 年以下有期徒刑。
第 1 項之未遂犯罰之。

司法院資訊處製作；財團法人民間司法改革基金會備份。
